【裁判字號】    90,訴,1839
【裁判日期】    900904
【裁判案由】    違反槍砲彈藥刀械管制條例
【裁判全文】
臺灣高雄地方法院刑事判決                          九十年度訴字第一八三九號
    公  訴  人  臺灣高雄地方法院檢察署檢察官
    被      告  甲○○○
    指定辯護人  本院公設辯護人  乙○○
右列被告因違反槍砲彈藥刀械管制條例案件，經檢察官提起公訴（九十年度偵字第一
一七六七號），本院判決如左：
    主  文
甲○○○未經許可，持有其他可發射子彈具有殺傷力之槍枝，處有期徒刑壹年肆月，
併科罰金新臺幣伍萬元。罰金如易服勞役，以新臺幣玖佰元即銀元佰元折算壹日。
扣案之仿SMITH&WSEEON廠轉輪手槍之改造手槍壹支（槍枝管制編號00000000
00）、子彈貳顆，均沒收。
    事  實
一、甲○○○於民國九十年五月三十日，在其位於高雄縣大寮鄉○○村○○路二七號
    住處附近，拾獲可發射子彈具有殺傷力之仿SMITH&WSEEON廠轉輪手槍製造之金屬
    玩具手槍將其金屬槍管及轉輪彈倉車通改造而成之改造手槍一支（槍枝管制編號
    0000000000）及子彈五顆（其中二顆係玩具槍金屬空彈殼、一顆已試
    射耗損），而未經許可持有之，並將之放置於上開住處。嗣於九十年六月十五日
    凌晨一時四十分許，在高雄市○○區○○路與八德二路口，為警查獲攜帶上開槍
    彈，並扣得該槍彈。
二、案經高雄市政府警察局刑警大隊移送臺灣高雄地方法院檢察署檢察官偵查起訴。
    理  由
一、右揭事實，業據被告甲○○○坦承不諱，且被告係於九十年六月十五日凌晨一時
    四十分許，在高雄市○○區○○路與八德二路口，持有上開槍彈，為警查獲等情
    ，已據高雄市政府警察局刑警大隊九十年六月十五日高市警刑大偵專字第六○二
    七號解送人犯報告書載述甚明，復有扣押證明筆錄一件在卷可稽，並有仿
    SMITH&WSEEON廠轉輪手槍之改造手槍一支、子彈三顆、空彈殼二顆扣案可資佐證
    。而扣案之槍枝及子彈送鑑定結果，認為「送鑑左輪手槍壹支（槍枝管制編號0
    000000000），認係以仿SMITH&WSEEON廠轉輪手槍製造之金屬玩具手槍
    將其金屬槍管及轉輪彈倉車通改造而成之改造手槍，機械性能良好，認具殺傷力
    」、「送驗子彈伍顆，鑑驗情形如下：１貳顆：認均係玩具槍金屬空彈殼。２
    顆，認均係玩具槍金屬彈殼加裝直徑約六ｍｍ之圓錐狀金屬彈頭改造而成之改造
    子彈，試射壹顆，可擊發，認具殺傷力」，有內政部警政署刑事警察局九十年六
    月二十二日刑鑑字第八八四三七號鑑驗通知書一紙附卷可稽。綜上，被告未經許
    可，同時持有手槍及子彈事證明確，犯行洵堪認定。
二、核被告所為，係犯槍砲彈藥刀械管制條例第十一條第四項未經許可持有其他可發
    射子彈具有殺傷力槍枝罪及同條例第十二條第四項之未經許可持有子彈罪。按槍
    砲彈藥刀械管制條第四條第一項第一款所謂「模型槍」者，係指：原設計非供殺
    敵、獵物，而使用特殊子彈，可供田徑比賽起始信號或供以嚇退野獸，或供射擊
    訓練等用途之金屬材質槍枝，非一般廠商為供觀賞或作樣品所製造之各類「槍枝
    模型」亦非市售之各類玩具槍，此有內政部警政署刑事警察局八十五年十二月二
    十七日函示甚明，而本件槍枝鑑定結果為「仿SMITH&WSEEON廠轉輪手槍製造之金
    屬玩具手槍將其金屬槍管及轉輪彈倉車通改造而成之改造手槍」，已如前述，是
    該槍枝部分即屬槍砲彈藥刀械管制條例第四條第一項第一款之「其他可發射子彈
    具有殺傷力之槍枝」，而非「模型槍」，公訴人認被告所犯係槍砲彈藥刀械管制
    條例第十條第四項之罪，尚有未合，爰變更適用同條例第十一條第四項之罪。被
    告以一持有行為觸犯上開二罪名，為想像競合犯，應從一重之未經許可持有可發
    射子彈具有殺傷力之槍枝罪處斷。又公訴人於犯罪法條雖未援引槍砲彈藥刀械管
    制條例第十二條第四項之罪，然其於犯罪事實已敘明被告該部分犯行，且此部分
    與前開持有槍枝部分具有想像競合之裁判上一罪關係，自為起訴效力所及，本院
    得併予審判。審酌被告持有槍枝及子彈，危害社會治安甚鉅，惟念其並未持以使
    用，惡性尚非嚴重，且犯罪後坦承犯行，態度良好等一切情狀，量處如主文所示
    之刑，並就併科罰金部分諭知易服勞役之折算標準。扣案之仿SMITH&WSEEON廠轉
    輪手槍之改造手槍壹支及子彈三顆，均具有殺傷力，已如前述，自屬違禁物無訛
    ，應依刑法第三十八條第一項第一款規定宣告沒收。至鑑驗試射耗損子彈一顆，
    僅剩彈頭及彈殼，已非違禁物，爰不予宣告沒收。另扣案之子彈二顆，係玩具槍
    金屬空彈殼，亦據上開鑑驗通知書載述甚明，應不具有殺傷力，是該部分，亦非
    違禁物，亦不予宣告沒收。
三、按槍砲彈藥刀械管制條例第十九條第一項固規定：犯該條例第七條、第八條、第
    十條、第十一條、第十二條第一項至第三項、第十三條第一項至第三項之罪，經
    判處有期徒刑者，應於刑之執行完畢或赦免後，令入勞動場所，強制工作，其期
    間為三年。但保安處分係對受處分人將來之危險性所為身體、自由之拘束，以達
    教化與治療之目的，為刑罰之補充規定。基於保障人權，此項法律之規定，應受
    比例原則之規範，使保安處分之宣告與行為人所為行為之嚴重性、行為人所表現
    之危險性及對於行為人未來行為之期待性相當。司法院大法官會議因而於八十七
    年十二月十八日著成釋字第四七一號解釋，明示該條例第十九條第一項所定，不
    問對行為人有無預防矯治其社會危險性之必要，一律宣付強制工作三年，限制其
    中不具社會危險性之受處分人身體、自由部分，其所採措施與所欲達成預防矯治
    之目的及所需程度，不合憲法第二十三條所定之比例原則，宣告自該解釋公布之
    日起不予適用，但就解釋全文觀之，復就同條例第十九條第一項所列舉之罪釋示
    ，凡在該條例修正公布後之犯罪，依個案情節審查，若符合比例原則部分，固應
    適用該條例之規定宣告保安處分。至不符合之部分而應宣付保安處分者，則仍由
    法院斟酌刑法第九十條第一項規定之要件，依職權為之。參照上開解釋意旨，足
    見被告應否依該條例第十九條第一項之規定宣告保安處分，自應審酌被告行為之
    嚴重性、所表現之危險性及對於被告未來行為之期待性是否符合憲法比例原則。
    查本件被告並無槍砲彈藥刀械管制條例之犯罪前科，有臺灣高等法院被告全國前
    案紀錄表及臺灣高雄地方法院檢察署刑案資料查註紀錄表各一件附卷可稽，且係
    因拾獲上開槍彈，而予持有，期間未曾持以使用，顯不具備預防矯治其社會危險
    性之必要，是從被告行為之嚴重性、其所表現之危險性及對於被告未來行為之期
    待性，如予諭知強制工作，顯與憲法比例原則不符，依上開解釋意旨，自無須諭
    知被告應於刑之執行完畢或赦免後，令入勞動場所，強制工作三年，併此敘明。
據上論斷，應依刑事訴訟法第二百九十九條第一項前段、第三百條，槍砲彈藥刀械管
制條例第十一條第四項、第十二條第四項，刑法第十一條前段、第五十五條、第三十
八條第一項第一款、第四十二條第二項，罰金罰鍰提高標準條例第二條、現行法規所
定貨幣單位折算新臺幣條例第二條，判決如主文。
中      華      民      國      九十    年    九        月      四      日
                  臺灣高雄地方法院刑事庭
                                      法  官    李麗珠
右正本證明與原本無異。
如不服本判決，應於判決送達後十日內，向本院提出上訴狀。
                                      書記官    陳掌珠
中      華      民      國      九十    年    九        月      四      日
附錄本案判決論罪科刑法條：
槍砲彈藥刀械管制條例第十一條第四項：
未經許可，持有、寄藏或意圖販賣而陳列第一項所列槍砲者，處一年以上七年以下有
期徒刑，併科新臺幣七百萬元以下罰金。
槍砲彈藥刀械管制條例第十二條第四項：
未經許可，持有、寄藏或意圖販賣而陳列子彈者，處五年以下有期徒刑，併科新臺幣
三百萬元以下罰金。


司法院資訊處製作；財團法人民間司法改革基金會備份。
